【裁判字號】    98,家抗,24
【裁判日期】    980930
【裁判案由】    聲請遺產管理人報酬及費用
【裁判全文】
臺灣新竹地方法院民事裁定              98年度家抗字第24號
抗  告  人  彭玉華律師即甲○○之遺產管理人
                        室
上列抗告人聲請代管遺產管理費事件，抗告人對於民國98年6 月
20日本院98年度司家聲字第23號民事裁定提起抗告，本院裁定如
下：
    主  文
原裁定廢棄。
抗告人代管被繼承人甲○○遺產之管理費用確定為新臺幣萬柒
仟玖佰玖拾元。
聲請費用新臺幣壹仟元及抗告費用新臺幣壹仟元由被繼承人甲○
○之遺產負擔。
    理  由
一、抗告意旨略以：財政部頒布修訂之「代管無人承認繼承遺產
    作業要點」第14 條 第三款固規定「管理報酬，應依民法第
    1183條規定聲請法院酌定，並請優先分配，其請求標準，不
    得低於孳息收入部分3/10及遺產現值百分之一」，惟原審以
    其適用最低標準百分之一，酌定本件管理報酬為18,000元，
    顯然過低而不盡合理。該標準係不得低於遺產現值1%，並非
    管理遺產之報酬即為遺產現值1%，抗告人承辦代管本件被繼
    承人甲○○遺產，依法進行一般遺產管理人所應進行之管理
    事項如清查財產資料、蒐尋繼承人、債權人及受遺贈人、彙
    整被繼承人欠稅資料等事務，尚以具狀對違法聲請強制執行
    之債權人，向本院民事執行處具狀聲請駁回債權人強制執行
    ，上開遺產管理程序，實包含抗告人以律師身分執行業務所
    衍生之費用，依稅捐稽徵機關核算97年度執行業務者收入標
    準第1 點第(4)項之規定，依被繼承人所遺留不動產價值百分
    之9 ，即159,390 元計算，計入抗告人之收入額，就進行中
    之申報被繼承人之遺產稅，依該標準第(5)項規定，稅捐稽徵
    機關核算抗告人之申報遺產稅每件收入標準為40,000元，依
    前開標準第1 點第(1)項規定，就代撰書狀每件收入標準亦有
    10,000元，足見原裁定完全未斟酌前開法條所定之酌定報酬
    標準，其認事用法殊有不當，爰於法定期間內提起抗告，請
    求廢棄原裁定。
二、按抗告法院認抗告為有理由者，應廢棄原裁定，自為裁定，
    必要時得命原法院或審判長更為裁定（非訟事件法第46條準
    用民事訴訟法第492 條第2 項規定參照）。次按遺產管理人
    得請求報酬，其數額由親屬會議按其勞力及其與被繼承人之
    關係酌定之，民法第1183條定有明文。又此項規定，依非訟
    事件法第78條第2 項、第79條第2 項規定，準用於法院選任
    之遺產管理人，故法院選任之遺產管理人得聲請法院酌定報
    酬。又財政部頒佈之代管無人承認繼承遺產作業要點第14點
    第3 款規定，聲請法院酌定報酬，其請求標準不得低於孳息
    收入部分十分之三及遺產現值百分之一。
三、經查，抗告人於原審主張前經本院97年度財管字第2 號裁定
    指定為被繼承人甲○○之遺產管理人，嗣抗告人就任遺產管
    理人後，依法進行法院閱卷，函查被繼承人之財產資料，對
    被繼承人之債權人及受遺贈人為公示催告，暨登報公告並彙
    整被繼承人欠稅資料等事務之事實，提出本院民事執行處公
    告、墊支費用明細表及相關支出單據為證。原審審酌依被繼
    承人甲○○遺產共計177 萬1 千元，是依財政部頒佈之代管
    無人承認繼承遺產作業要點第14點第3 款規定，酌定抗告人
    代管被繼承人甲○○遺產之管理費用，按遺產總值百分之一
    計算，為18,000元，加計抗告人代墊費用共12,570元，總計
    30,570元。
四、惟查，抗告人承辦代管本件被繼承人甲○○遺產，依法進行
    一般遺產管理人所應進行之管理事項如清查財產資料、蒐尋
    繼承人、債權人及受遺贈人、暨登報公告並彙整被繼承人欠
    稅資料稅等事務，尚以律師身分具狀聲請駁回違法之強制執
    行，本院審酌上開不動產係由本院強制執行，且本件遺產法
    律關係尚屬單純，無其他繁瑣事項待處理，及抗告人擔任無
    人承認繼承遺產之遺產管理人，與財團法人法律扶助基金會
    （下稱法扶）律師同樣具有公益性質，而擔任法扶之律師，
    依法扶酬金計付標準表，原則上每件訴訟案件約二至三萬元
    ，並參酌本件如由國有財產局擔任遺產管理人，依財政部訂
    頒之「代管無人承認繼承遺產作業要點」第14點第3 項規定
    請求管理遺產報酬之標準不得低於遺產現值1 ％等一切情狀
    ，認本件核予遺產管理人之報酬以2 萬5 千元為適當。至抗
    告人聲請按97年度稅捐稽徵機關核算執行業務者收入標準酌
    定其報酬云云，惟上開核算標準乃稅捐稽徵機關核定執行業
    務者收入之準則，與本件遺產管理人報酬之酌定自屬有別，
    本院自不受其拘束。是本件聲請人之報酬應核定為2 萬5 千
    元，另抗告人於代管遺產期間，因管理遺產而墊付費用12,
    570 元及地價稅423 元（總計12,993元）乙節，亦據其提出
    墊支費用明細表及相關支出單據、地價稅繳款書為證。前開
    管理報酬及管理代墊費用，應由甲○○之遺產負擔。以上共
    計25,000＋12,993＝37,993元。抗告意旨指摘原裁定不當，
    求予廢棄改判，為有理由，爰廢棄原裁定，並改判如主文第
    二項所示。
五、據上結論，本件抗告為有理由，爰裁定如主文。
中    華    民    國    98    年    9     月    30    日
                  家事法庭審判長法  官   王銘勇
                                法  官   林南薰
                                法  官   林麗玉
上為正本係照原本作成。
本裁定除以適用法規顯有錯誤為理由，並經本院許可外，不得再
抗告。
如提起再抗告，應於收受送達後10日內向本院提出再抗告狀，應
同時表明再抗告理由，且繳納再抗告費新臺幣1,000元。
中    華    民    國    98    年    10    月    2     日
                                書記官  陳思璟


司法院資訊處製作；財團法人民間司法改革基金會備份。
